臺灣新竹地方法院民事判決  
109年度訴字第831號
原      告  張桂瑛  

            陳文娟  
            陳德賢  

            陳德正  
            陳美娟  

            陳在元  
            黃芹春  
            陳宥肊  
            陳純惠  
            陳在献  

            陳在緒  
            陳在崇  
            陳閏嬌  
            陳新嬌  

兼  共  同
訴訟代理人  陳在煬  
共      同
訴訟代理人  施志鴻  
被      告  信勢加油站有限公司

法定代理人  盧宇澤  
上列當事人間變更稅籍登記事件，本院於民國109年11月25日辯
論終結，判決如下：
    主      文
原告之訴駁回。
訴訟費用由原告負擔。
    事實及理由
一、原告主張：被告向原告陳在煬之父陳炘全、張桂瑛等人之被
　　繼承人陳熀全承租坐落新竹縣○○鄉○○○段○○○○段00
    000地號土地（現為新竹縣○○鄉○○段000地號，下稱系爭
    土地），雙方於民國86年5月16日簽訂土地租賃契約書（下
    稱系爭租賃契約），約定租賃期限為20年（自89年5月8日起
    至109年5月8日止），被告得於系爭土地上興建未經保存登
    記之門牌號碼新竹縣○○鄉○○村00鄰○○路000號之加油
    站建物（下稱系爭加油站建物）。嗣陳炘全於100年8月30日
    將其系爭土地持分2分之1贈與原告陳在煬；陳熀全於100年1
    月26日死亡後，則由原告張桂瑛、陳文娟、陳德賢、陳德正
    、陳美娟、陳在元、黃芹春、陳宥肊、陳純惠、陳在献、陳
    在緒、陳在崇、陳閏嬌、陳新嬌等人繼承或再轉繼承取得土
    地持分，並辦畢繼承登記。又依系爭租賃契約第10條約定，
    系爭加油站建物於租期屆滿時歸承租人所有，由原告等人取
    得系爭加油站建物之事實上處分權，而原告已於109年4月1
    日寄發竹北光明郵局第109號存證信函通知被告於租期屆滿
    後將收回土地自行經營加油站，不再與被告續約，被告亦已
    搬遷未再營業，而由原告收回系爭土地及加油站建物。原告
    雖已取得系爭加油站建物之事實上處分權，本應配合辦理房
    屋稅納稅義務人名義變更事宜，以盡其附隨義務，惟被告經
    通知迄未置理，為此原告依系爭租賃契約第10條約定提起本
    件訴訟，並聲明：被告應將坐落新竹縣○○鄉○○段000地
    號土地上，門牌號碼為新竹縣○○鄉○○村00鄰○○路000
    號之未經保存登記建物，稅籍編號為Z00000000000之稅籍資
    料納稅義務人變更為原告。
二、被告則以：兩造還在協調是否賣加油站的經營權給原告，被
    告已無使用系爭加油站建物等語，並答辯聲明：請求駁回原
    告之訴。
三、按稅籍，為稅捐機關管理納稅人資料並便於稽徵而設，屬公
    法上之行政行為，非有公示物權之作用。又房屋所有人應向
    政府繳納房屋稅，乃在盡公法上之義務，且房屋稅籍之變更
    與否，與房屋所有權之移轉無涉，更非房屋所有權移轉之要
    件，故房屋所有權如有讓與情事，而須向稅捐稽徵機關申請
    變更納稅義務人名義，係盡其公法上之義務，不得以之為私
    權訟爭之客體（最高法院79年台上字第875號民事判決意旨
    、最高法院103年度台上字第2071號民事判決意旨及臺灣高
    等法院暨所屬法院96年法律座談會民事類提案第16號研討結
    果參照）。本件稅籍即房屋納稅義務人之資格，本由稅捐機
    關所認定，屬公法上之行政行為，行政機關就納稅義務人之
    認定是否變更，全由行政機關本於職權依法認定，人民之聲
    請，亦僅提醒行政機關發動行政行為，行政機關是否為變更
    之處分，仍屬行政機關之法定職權，不因人民之聲請即受拘
    束，自非得以民事訴訟給付之訴予以解決，故原告以此為私
    權訟爭之客體，於法不合。準此，原告依系爭租賃契約第10
    條約定，訴請被告應將系爭加油站建物之稅籍資料納稅義務
    人變更為原告，難認有據。
四、綜上所述，原告請求被告應將系爭加油站建物之稅籍資料納
    稅義務人變更為原告，本屬行政法上稅捐機關之行政行為，
    不得為私權爭訟之客體，是其訴顯無理由，應予駁回。
五、依民事訴訟法第78條，判決如主文。
中    華    民    國   109    年    12    月    16    日
                  民事第二庭  法  官 傅伊君 
以上正本係照原本作成。　　　　　　　　　
如對本判決上訴，應於判決送達後20日內向本院提出上訴狀，若
委任律師提起上訴者，應一併繳納上訴審裁判費，否則本院得不
命補正逕行駁回上訴。
中    華    民    國   109    年    12    月    16    日
                              書記官 李勻淨